臺灣桃園地方法院民事判決　　　九十三年度訴字第一五七七號
原　　　告　甲○○
訴訟代理人　邱正明　律師
複　代理人　吳戊相
被　　　告　丁○○
　　　　　　　　　　一七號
訴訟代理人　己○○
　　　　　　戊○○
被　　　告　乙○○
上列當事人間請求清償債務事件，於民國九十四年六月二十一日
辯論終結，本院判決如下：
    主      文
被告乙○○應給付原告新臺幣壹佰貳拾萬元，及其中新臺幣貳拾
萬元部分，自民國九十三年六月二十四日起；新臺幣壹佰萬元部
分，自民國九十四年一月二十日起，均至清償日止，按週年利率
百分之六計算之利息。
原告其餘之訴駁回。
原告假執行之聲請駁回。
訴訟費用由被告乙○○負擔伍分之參，餘由原告負擔。
    事      實
壹、原告方面：
一、聲明：
（一）被告乙○○應給付原告新臺幣（下同）一百二十萬元，及
      其中二十萬元部分，自民國九十三年六月二十四日起，其
      餘一百萬元部分，自九十四年元月二十日起，均至清償日
      止，按週年利率百分之六計算之利息。
（二）前項一百萬元部分，原告就被告乙○○之財產強制執行而
      無效果時，被告丁○○應給付原告一百萬元，及自九十四
      年元月二十日起至清償日止，按週年利率百分之五計算之
      利息。
（三）第一項聲明，請依職權宣告假執行。
（四）第二項聲明，願供擔保請准宣告假執行。
二、陳述：
（一）被告丁○○與原告原屬舊識朋友關係，乃於九十一年八月
      十八日偕同被告乙○○前往原告之住處，向原告借調現金
      週轉一百萬元，惟因被告丁○○告以其無使用支票，乃由
      被告乙○○簽發附表編號一之支票乙紙交予原告為憑，原
      告礙於朋友情面，乃應其所請，旋即自郵局領款並將現金
      交予被告丁○○收訖。
（二）嗣後被告乙○○又於九十二年十一月五日持附表編號二之
      支票乙紙向原告調借現金二十萬元，原告不疑有他亦如數
      出借。詎於九十三年一月四日以前，被告乙○○電洽原告
      要求暫緩提示該紙支票，再過數日即會歸還借款，然俟至
      九十三年六月下旬，被告乙○○並未依約清償，原告無奈
      之餘就該紙支票為付款之提示，竟遭退票而未獲兌現。為
      此，爰依消費借貸及票據法律關係而提起本訴。
三、證據：提出支票影本二紙、退票理由單影本一紙為證，並聲
    請訊問證人丙○○。
貳、被告丁○○方面：
一、聲明：駁回原告之訴及其假執行之聲請。
二、陳述：
    被告丁○○雖與原告認識，但伊當時僅是陪同被告乙○○至
    原告處所借款，原告與被告乙○○間之私人借貸，其無權干
    涉，全與之無關，被告丁○○否認與原告之間有借貸關係。
    另被告丁○○並未在被告乙○○所簽發之支票上背書，更遑
    論承諾為其保證，原告所提之支票，至多也只能證明原告與
    被告乙○○間之票據關係，故原告之訴顯無理由。
參、被告王惠珍方面：
一、聲明及陳述：
    對於系爭支票之真正不爭執，其中關於一百萬元部分，附表
    編號一之支票係因原告在九十一年八月十九日拿一百萬元，
    叫伊拿給營業員吳治蓉作為投資，後吳治蓉在九十二年初卻
    不見了，而被告乙○○為了安撫原告父親吳潤德即承諾願意
    負責，並按月給付原告父親吳潤德利息兩萬元至九十三年一
    月三十一日止，嗣因無力負擔，則改以其弟之股票質押，加
    以該紙支票作為擔保，原告父親吳潤德於九十三年三月間已
    同意不將該紙支票提示兌現，希望原告能給時間好清償債務
    。
二、證據：提出切結書影本乙紙為證。
    理    由
壹、程序方面：
    按訴狀送達後，原告不得將原訴變更或追加他訴，但被告於
    訴之變更無異議，而為本案之言詞辯論者，視為同意變更，
    此為民事訴訟法第二百五十五條第一項本文及第二項所明定
    。本件原告起訴時原係請求（一）被告丁○○、乙○○應於
    九十四年一月一日共同返還原告一百萬元，及自九十四年一
    月二日起至返還日止，按週年利率百分之五計算之利息及（
    二）被告乙○○應給付原告二十萬元，及自九十三年六月二
    十四日起至清償日止，按週年利率百分之六計算之利息，嗣
    於九十四年四月四日具狀變更聲明為（一）被告乙○○應給
    付原告一百二十萬元，及其中二十萬元部分，自民國九十三
    年六月二十四日起，其餘一百萬元部分，自九十四年元月二
    十日起，均至清償日止，按週年利率百分之六計算之利息及
    （二）前項一百萬元部分，原告就被告乙○○之財產強制執
    行而無效果時，被告丁○○應給付原告一百萬元，及自九十
    四年元月二十日起至清償日止，按週年利率百分之五計算之
    利息等語，而被告二人於本院九十四年四月十二日行言詞辯
    論程序時對此訴之變更未表示異議，並進而為本案言詞辯論
    ，堪認其就此變更已為同意，是以原告所為訴之變更應為適
    法，合先敘明。
貳、實體方面：
一、原告主張被告丁○○與原告原屬舊識朋友關係，乃於九十一
    年八月十八日偕同被告乙○○前往原告之住處，向原告借調
    現金週轉一百萬元，惟因被告丁○○告以其無使用支票，乃
    由被告乙○○簽發附表編號一之支票乙紙交予原告為憑，原
    告礙於朋友情面，乃應其所請，旋即自郵局領款並將現金交
    予被告丁○○收訖。嗣後被告乙○○又於九十二年十一月五
    日持附表編號二之支票乙紙向原告調借現金二十萬元，原告
    不疑有他亦如數出借。詎於九十三年一月四日以前，被告乙○○電洽原告要求暫緩提示該紙支票，再過數日即會歸還借
    款，然俟至九十三年六月下旬，被告乙○○並未依約清償，
    原告無奈之餘就該紙支票為付款之提示，竟遭退票而未獲兌
    現。為此，爰依消費借貸及票據法律關係而提起本訴等語。
二、被告乙○○則以對於系爭支票之真正不爭執，其中關於一百
    萬元部分，附表編號一之支票係因原告在九十一年八月十九
    日拿一百萬元，叫伊拿給營業員吳治蓉作為投資，後吳治蓉
    在九十二年初卻不見了，而被告乙○○為了安撫原告父親吳
    潤德即承諾願意負責，並按月給付原告父親吳潤德利息兩萬
    元至九十三年一月三十一日止，嗣因無力負擔，則改以其弟
    之股票質押，加以該紙支票作為擔保，原告父親吳潤德於九
    十三年三月間已同意不將該紙支票提示兌現，希望原告能給
    時間好清償債務等語；被告丁○○則以其雖與原告認識，但
    伊當時僅是陪同被告乙○○至原告處所借款，原告與被告乙○○間之私人借貸，其無權干涉，全與之無關，被告丁○○
    否認與原告之間有借貸關係。另被告丁○○並未在被告乙○○所簽發之支票上背書，更遑論承諾為其保證，原告所提之
    支票，至多也只能證明原告與被告乙○○間之票據關係，故
    原告之訴顯無理由等語資為抗辯。
三、關於對被告乙○○請求部分：
（一）原告主張其執有被告乙○○簽發如附表所示之支票二紙，
      均已屆票載之發票期日，其中附表編號二之支票屆期後，
      更經原告於九十三年六月二十三日為提示結果，遭以存款
      不足為由而未獲付款等情，業據被告乙○○自承屬實，並
      有原告提出如附表所示之系爭支票影本二紙及退票理由單
      影本乙紙為證，堪信為真實。
（二）按「發票人應照支票文義擔保支票之支付。」、「執票人
      於第一百三十條所定提示期限內，為付款之提示而被拒絕
      時，對於前手得行使追索權。」、「執票人向支票債務人
      行使追索權時，得請求自為付款提示日起之利息，如無約
      定利率者，依年利六釐計算。」及「發票人雖於提示期限
      經過後，對於執票人仍負責任。但執票人怠於提示，致使
      發票人受損失時，應負賠償之責，其賠償金額，不得超過
      票面金額。」，票據法第一百二十六條、第一百三十一條
      第一項前段、第一百三十三條及第一百三十四條前段分別
      定有明文；又票據第一百三十三規定之利息，係屬遲延利
      息之一種，如支票未經提示，依法得行使追所權時，執票
      人訴請發票人給付票款，得請求自起訴狀繕本送達之翌日
      與催告有同一效力之起算之利息，司法院（69）廳民一字
      第0264號函文可資參照。本件原告執有被告乙○○簽發如
      附表所示之支票二紙，而上開支票均已屆發票期日，卻仍
      未獲被告乙○○付款，揆諸上開法文及說明，原告依票據
      之法律關係，請求被告乙○○應給付一百二十萬元，及主
      文第一項所示之遲延利息，為有理由，應予准許。
（三）茲附說明者，被告乙○○與原告就附表所示編號一支票之
      交付原因雖有不一致，惟按支票乃文義證券及無因證券，
      在票據上簽名者即應依票上所載文義負責，而支票之發票
      人，並應照支票文義擔保支票之支付，至其發生之原因如
      何，則在所不問。本件被告乙○○既對系爭支票之真正不
      為爭執，且於本院審理時復未就其所主張之發票基礎原因
      關係提出任何拒絕給付之原因抗辯，是以其自仍應就系爭
      支票所載文義負擔給付之責。
四、關於對被告丁○○請求部分：
    原告主張被告被告丁○○於九十一年八月十八日偕同被告乙○○前往原告之住處，向原告借調現金週轉一百萬元，並由
    被告乙○○簽發附表編號一之支票乙紙交予原告為憑後，原
    告即自郵局領款並將現金交予被告丁○○收訖等語，業為被
    告丁○○所否認，經查：
（一）按民事訴訟法第二百七十七條前段規定：「當事人主張有
      利於己之事實者，就其事實有舉證之責任。」；又民事訴
      訟如係由原告主張權利者，應先由原告負舉證之責，若原
      告先不能舉證，以證實自己主張之事實為真實，則被告就
      其抗辯之事實，縱令不能舉證，或其所舉證尚有疵瑕，亦
      應駁回原告之請求；另當事人主張有金錢關係存在，須就
      其發生所具備之特別要件即金錢交付及借貸意思表示一致
      ，負舉證之責任，最高法院十七年度上字第九一七號判例
      及八十一年度臺上字第二三七二號判決可資參照。本件原
      告主張其與被告丁○○間有一百萬元之消費借貸關係，既
      為被告丁○○所否認，揆諸上開法文說明，原告自應就其
      上開主張負擔舉證之責。
（二）原告主張其與被告丁○○間有一百萬元之消費借貸關係，
      且此消費借貸關係並獲被告乙○○開立附表編號一所示之
      支票為借款憑據及擔保云云，核與同案被告乙○○於本院
      九十四年三月十四日行言詞辯論程序時陳述：丁○○並未
      介入系爭一百萬元之債務等語相違；再者，原告關於其與
      被告丁○○間有借貸關係之經過，其於起訴狀內係記載：
      「被告丁○○．．．於九十一年八月十八日偕同被告乙○○前來原告住所造訪原告，並表彼等尚需現款週轉，繼而
      要求原告貸與一百萬元，當時被告丁○○告知原告其無使
      用支票，乃以被告乙○○簽發之支票交付，並以之為消費
      借貸款之債務憑據．．．」等語，嗣於本院九十四年五月
      三十一日行言詞辯論程序時改稱：「被告兩人於九十一年
      八月十七日晚上六點多到龜山鄉○○○村○○街三號二樓
      我的住處來找我，當時還有丙○○、林惠玉在場，被告丁○○說要向我借錢，原本沒說要借多少錢，說有多少借多
      少，我當時沒有回答他，說要回去問我父親看看，隔天我
      回去中壢跟我父親說的，我父親有答應。後來我在十九日
      的早上九點多，去內壢郵局領壹佰萬元的支票，在拿此支
      票去龜山的第六支局領壹佰萬元的現金，領到錢後，就拿
      到被告乙○○的家裡。當時丙○○是在家裡等我，我領到
      現金後才與我一起從龜山的家裡去乙○○的家裡。去的時
      候是當天十一點多，當時丁○○也在乙○○家裡，丁○○
      向我借錢後，我都有與他保持聯絡。我錢當時是用牛皮紙
      袋裝的，都是千元大鈔。當時丁○○寫了壹張便條紙給我
      ，作為借據，內容大概是他向我借了壹佰萬元，並且有收
      到這筆錢。便條紙的大小約Ａ4 的一半大小，紙色是鵝黃
      色，寫這張借條是乙○○寫的，但是簽名是由丁○○簽名
      並蓋左手拇指指印。當時借款時口頭約定一年後返還，這
      一年期間他有付利息，付息方式是每月月底付兩萬元，都
      是由乙○○交給我，結果到期後無法返還，我打電話追討
      ，被告丁○○希望我延期，他會分期攤還，後來沒有攤還
      。原證一的支票是丁○○交代乙○○在九十二年十、十一
      月左右拿來給我的，因為丁○○欠我壹佰萬，至於為何是
      拿乙○○名義的票，我不知道。借據在乙○○給我支票時
      ，我就拿還給他。丙○○只有在我剛前面所提的借錢的時
      候有在場，其他後面的借錢的時候他都不在。丁○○借錢
      時，身穿淺藍色褲子。交錢時，穿白色睡褲，沒有任何花
      紋。」等語，原告關於同一借款細節之陳述，竟先後陳述
      不符且相互矛盾，是以原告之主張可否採信，已不無疑義
      。
（三）證人乃於他人間之訴訟，依法院之命，就其曾見聞之事實
      為陳述之第三人，最高法院七十六年度臺上字第九一七號
      判決可參。本件原告聲請傳喚之證人丙○○於本院九十四
      年五月三十一日行言詞辯論程序時雖證述：「約莫是在三
      年前七、八月的晚上六、七點，我當時人在房間，聽到有
      人來家裡，我媽媽（即林惠玉）說丁○○來了，要我去打
      招呼，我打完招呼，本來要回去，有隱約聽到丁○○要向
      原告借款，實際情形我不清楚。隔了兩天，十點左右，原
      告與我母親從外面回來，回來後要我與原告、還有我母親
      一起拿錢到樓上乙○○家去，我當時人只站在陽台上，並
      沒有進到屋內，只看到他們錢放在桌上，錢是用牛皮紙袋
      裝的。之後我就先走了，我沒有與他們一起回來。我只記
      得交錢的那一天，被告丁○○穿的是米白色的褲子，沒有
      花紋，至於他們來借款那天，穿什麼衣服我忘記了。」等
      語，附和原告於本院是日程序之陳述，惟證人丙○○已自
      承被告丁○○至原告處所之日，伊僅隱約聽聞借款情事，
      並於借款細節根本不清楚，而其於交錢當日，亦僅陪同原
      告至被告乙○○處所後即行離去，就兩造嗣後實際之交款
      情節亦未有當場見聞，準此，證人丙○○既未曾親身見聞
      上開待證事項，則其顯然欠先證人適格，其於本院所為前
      揭證述自有重大瑕疵而無採信餘地。此外，原告復未就上
      開待證事項提出任何積極證據以實其說，此部分空言主張
      ，自難採信，應予駁回。
（四）綜上所述，原告所提出並用以證明被告丁○○與原告間有
      金錢交付及借貸意思表示一致等情之證據均有重大瑕疵，
      本院實難據此認定被告丁○○確向原告借貸一百萬元。從
      而，本件原告既未就其此部分主張之事實，證明其為真實
      ，則其基於上開主張事實，而依借貸關係請求被告丁○○
      返還一百萬元為無理由，應予駁回。
五、民事訴訟法第三百八十九條第一項第三款固規定，就同法第
    第四百二十七條第一項至第四項訴訟適用簡易訴訟程序所為
    被告敗訴判決，法院應依職權宣告假執行，而本件原告勝訴
    部分，固係屬同法第四百二十七條第二項第六款所定之訴訟
    標的，惟被告究非適用簡易訴訟程序而受敗訴判決，是以本
    院自無就原告勝訴部分，依職權為假執行之宣告；至原告敗
    訴部分，其假執行之聲請即失所附麗，爰併駁回其聲請。又
    本件事證已臻明確，兩造其餘攻擊防禦方法，核與本案事實
    無影響，爰不擬一一論駁，附此敘明。
據上論結，本件原告之訴為一部有理由、一部無理由，依民事訴
訟法第七十九條，判決如主文所示。
中　　華　　民　　國　　九十四　　年 　七 　月　 五 　日
                      臺灣桃園地方法院民事第二庭
                          法    　官　石有為
上開正本證明與原本無異。
如對本判決不服，須於判決送達後二十日內向本院提出上訴狀。
                          書  記  官　黃棟楠
中　　華　　民　　國　　九十四　　年 　七 　月　 五 　日
┌────────────────────────────────────┐
│支票附表：　 　　　　　　　　　　 　                  93年度訴字第1577號│
├─┬───┬──────────┬─────┬──────┬──────┤
│編│發票人│ 　付　　款　　人　 │ 支票號碼 │發　 票 　日│票 面 金 額 │
│號│　　　│　　　　　　　　　　│　　　　　│　　　　　　│ （新臺幣） │
├─┼───┼──────────┼─────┼──────┼──────┤
│１│乙○○│合作金庫銀行龜山分行│MA0000000 │93年12月31日│1,000,000元 │
├─┼───┼──────────┼─────┼──────┼──────┤
│２│乙○○│合作金庫銀行龜山分行│MA0000000 │93年1月5日  │200,000元   │
└─┴───┴──────────┴─────┴──────┴──────┘
